臺灣臺中地方法院刑事判決
110年度易字第2190號
公  訴  人  臺灣臺中地方檢察署檢察官
被      告  蔡明諺


選任辯護人  李佳珣律師（法扶律師）
上列被告因毀棄損壞等案件，經檢察官提起公訴（110年度偵字
第9926號），本院判決如下：
    主    文
蔡明諺犯恐嚇危害安全罪，處拘役伍拾日，如易科罰金，以新臺
幣壹仟元折算壹日。
被訴毀損部分無罪。
其餘被訴恐嚇部分免訴。
    犯罪事實
一、蔡明諺與陳茂松為隔壁鄰居，惟因戶政編籍問題，2人之戶
    籍地址均為臺中市○○區○村路00號，雙方因戶籍地址及水塔
    使用問題，彼此間已有嫌隙，而於民國109年10月間，蔡明
    諺因陳茂松未經其同意領取其母親老人津貼一事，對陳茂松
    更加不滿，竟基於恐嚇之犯意，於109年12月13日（起訴書
    記載為109年12月15時，檢察官當庭更正為109年12月13日）
    22時多許，在其住處內，隔牆對當時亦在自己住處之陳茂松
    恫稱：「快點去報案，不然你家會死人了喔」等危害生命安
    全之內容，致陳茂松心生畏懼。
二、案經陳茂松訴由臺中市政府警察局太平分局報告臺灣臺中地
    方檢察署檢察官偵查起訴。
    理    由
壹、有罪部分
一、認定犯罪事實所憑之證據及理由：
　　訊據被告蔡明諺固坦承有在住處內，隔牆對告訴人陳茂松稱
    「快點去報案，不然你家會死人了喔」等語，然矢口否認有
    何上開恐嚇犯行，辯稱：因為告訴人盜領我母親九九重陽禮
    金，我有嚴重的躁鬱症，我只是在發洩我的情緒，且這次我
    認為是我在109年10月19日講的，我承認10月19日有敲打鐵
    皮牆面，並且講那些話語，我知道告訴人有錄音，怎麼可能
    犯同樣的錯誤再被告訴人錄音等語。辯護人則為被告辯護稱
    ：此次實際上也是109年10月19日同一段所講的話，被告希
    望請警察處理，且對於告訴人盜領老人津貼一事不滿，才會
    發洩情緒所講的言語，主觀上並無恐嚇犯意等語。然查：
(一)被告有在其住處內，隔牆對著當時亦在自己住處之告訴人稱
    ：「快點去報案，不然你家會死人了喔」等語之事實，為被
    告所自承，並有本院勘驗筆錄在卷可稽（見本院卷第83至84
    頁），且經證人即告訴人陳茂松、證人陳士賢於本院證述明
    確（見本院卷第86、94、149頁），是此部分事實堪以認定
    。
(二)本案應審究者為被告講述上開言語之時間為何：
　1.證人陳茂松於本院審理時證稱：這是不同天錄的，敲打聲也
    不同；此段錄音是我兒子陳士賢在我們家2樓錄的，原始錄
    音檔在他那邊，我兒子有傳給我；這跟109年10月19日錄音
    檔不一樣，因為兩次是不同時間，被告在敲打的聲音聽起來
    當然是不一樣，這次被告是用木棍，且沒有造成破洞，鐵皮
    牆面造成破洞凹陷是10月19日造成的，那次聲音聽起來是刀
    器、鐵器所打，不是木棍；第2次跟第1次的幹你娘那個不一
    樣，是不同天的事情，不能綁在一起；每次都有報警，警察
    都有來，但是沒有馬上做筆錄等語（見本院卷第85至94頁）
    。
　2.證人陳士賢於本院審理時證稱：我的戶籍是在竹村路47號，
    實際上跟我爸爸陳茂松住○○村路00號，我是聽我爸爸講才知
    道因為老人年金的事情與被告產生嫌隙，被告就一直放不下
    ，說我爸爸偷領他們的錢；當天我有把錄音的檔案傳給我父
    親，錄音檔還在我的手機，我手機裡面的兩段錄音內容，都
    是不同天被告恐嚇的情形，12月13日這段與本院卷第83至84
    頁勘驗筆錄內容相同，經我檢視我的手機後，可以確認是10
    9年12月13日發生的事情，手機上面顯示22：11：22，應該
    是晚上10時11分左右發生的；另一段錄音12月15日的這個被
    告後面就沒有講話，所以我們就沒有提告；每次發生，我們
    都有報警，警察也都有來；我們錄音是一天、一天的錄，不
    可能拿前面的錄音再來後面告；因為我有用手機錄音，我跟
    我爸爸講我有錄音，他就沒有錄音，我就把錄音檔傳給我爸
    ，他就直接到派出所做筆錄等語（見本院卷第150至158頁）
    ，並有手機錄音檔案頁面擷圖附卷為憑（見本院卷第167頁
    ），且經本院當庭勘驗證人陳士賢手機內2020/12/13的錄音
    檔，確實與本院卷第83至84頁「12月15日錄音檔」內容相同
    （見本院卷第155頁）。證人陳士賢亦證稱：從我109年10月
    16日搬回到51號跟父親同住後，被告敲牆、大聲講話的情形
    我知道的就有好幾次，他想到就會敲，他每次敲我們都有報
    警，派出所的人就會過來處理；12月13日我有錄音，因為我
    要上班，所以我就把錄音檔傳給我爸，他就直接到派出所做
    筆錄等語（見本院卷第155至156、158頁），而表示對於被
    告敲打牆面、大聲講話之具體時間難以明確記憶。本院審酌
    本案被告是與告訴人間產生嫌隙，證人陳士賢僅為告訴人之
    子且同住一起，實際上其個人與被告並無任何過節，應無甘
    冒偽證罪刑責而設詞誣陷被告，所述應為真實。參以證人陳
    茂松上開證述內容及證人陳士賢手機內之錄音檔資訊，堪認
    被告所述上開言語，原始錄音檔來自證人陳士賢手機內2020
    /12/13的錄音檔，故被告講述上開言語之時間應為109年12
    月13日，被告辯稱上開言語乃是其於109年10月19日同日所
    述，為犯後卸責之詞，不足採信。
　3.告訴人雖於警詢時指稱被告講述上開言語之時間為109年12
    月15日，然因證人陳士賢手機內亦有109年12月15日的錄音
    檔，僅因後來被告沒有再講話，此經證人陳士賢證述如前，
    因時間相距甚近，且109年12月15日告訴人亦有因被告敲打
    鐵皮牆而電話報案，此有臺中市政府警察局太平分局110年1
    2月27日中市警太分偵字第1100038747號函暨檢附之職務報
    告、宏龍派出所員警工作紀錄簿在卷可參（見本院卷第111
    至115頁），故告訴人誤將12月13日錄音檔認為是12月15日
    ，然從告訴人提告時所指訴被告恐嚇並叫其快點去報警等內
    容及所提出之錄音譯文（見偵卷第39、59至60頁），實與證
    人陳士賢手機內2020/12/13的錄音檔內容一致，此有本院勘
    驗筆錄在卷可考（見本院卷第83至84、155頁），且所提告
    之內容業經偵查中檢察官當庭勘驗錄音光碟，內容大致與告
    訴人所提出之12月15日譯文相符，有偵訊筆錄及譯文為憑（
    見偵卷第123、59至60頁），堪認本案告訴人所提告的應為
    被告109年12月13日之所為，而檢察官當庭更正犯罪時間為1
    09年12月13日並無礙被告之防禦權。
(三)按刑法第305條之恐嚇罪，所稱以加害生命、身體、自由、
    名譽、財產之事，恐嚇他人者，係指以使人生畏怖心為目的
    ，而將加惡害之旨通知於被害人而言，且恐嚇係僅以通知加
    害之事使人恐佈為已足，不以行為人真有加害之意或付諸行
    動為必要；而被害人是否達到心生畏懼之程度，應本於社會
    客觀經驗法則為判斷基準，行為人如以加害生命、身體之惡
    害通知他人，致該他人客觀上足以陷於危險不安之狀態，並
    已達危害他人自由安全之程度，即得以該罪名相繩。經查，
    被告與告訴人確實有因告訴人領取被告母親老人津貼一事產
    生過節，此經被告自承在卷（見本院卷第46頁），且被告所
    講「不然你家會死人了喔」等言語，在客觀上足使與告訴人
    立於相同情境、地位之一般人，感覺自己或家人生命安全遭
    受威脅並因此心生畏懼，且亦確實令告訴人心生恐懼，業據
    告訴人於本院審理時證述明確（見本院卷第86、94頁）。被
    告為智識能力正常之成年人，對該等言詞為恐嚇言語，要難
    諉為不知，且觀之被告前後言語，除恐嚇告訴人外，尚有辱
    罵及叫囂之意，均是針對告訴人所為，然其中「不然你家會
    死人了喔」等言語，確實具有恐嚇危害安全之犯意而應成立
    恐嚇危害安全罪無訛。
(四)被告及辯護人雖以前詞置辯，然此段言語確為109年12月13
    日所講，而非同年10月19日所講，已如前述，又被告所稱告
    訴人盜領其母親老人津貼之事為10月份發生之事，被告因此
    於109年10月19日2時20分許，已有敲打鐵皮圍牆並造成破洞
    及凹陷之毀損犯行而經本院判刑確定，有本院110年度中簡
    字第166號刑事簡易判決、刑事紀錄科查詢表在卷可稽（見
    本院卷第39至42、75頁），前開事件距離本案已有將近2個
    月之久，參以告訴人證稱每次被告大聲講話都有報警，足認
    被告所講之言語內容已有令告訴人心生畏懼之情形，而非單
    純發洩情緒所述，告訴人方需報警處理，以免於自己或家人
    之生命、安全遭受到威脅，故被告辯稱自己是在發洩情緒，
    主觀上並無恐嚇意思云云，實難採信。
(五)綜上所述，本案事證明確，被告犯行堪以認定，應予依法論
    科。　　
二、論罪科刑：
(一)核被告所為，係犯刑法第305 條之恐嚇危害安全罪。
(二)爰以行為人責任為基礎，審酌被告與告訴人為鄰居，雖前已
    因戶籍地址及水塔使用產生嫌隙，後因領取老人津貼一事再
    起紛爭，竟不思理性處理，而以前揭恐嚇言語恐嚇告訴人，
    致告訴人心生畏懼，所為實不可取，並考量其犯後矢口否認
    犯行，未能確實反省己過之犯後態度，兼衡其為低收入戶及
    身心障礙者，有臺中市太平區低收入戶證明書、中華民國身
    心障礙證明附卷為憑（見偵卷第77、79頁），及其自述之智
    識程度、無業、家庭經濟狀況（見本院卷第165頁）等一切
    情狀，量處如主文所示之刑，並諭知易科罰金之折算標準。
貳、無罪部分
  ㈠公訴意旨另以：被告基於毀損之犯意，於109年12月13日(起
    訴書記載為15時，經檢察官更正為13日)22時許，在其住處
    內，隔牆持木棍敲打告訴人住處鐵皮牆，致鐵皮牆面因而凹
    陷損壞，而認被告此部分涉犯刑法第354條之毀損罪嫌等語
    。
二、按犯罪事實應依證據認定之，無證據不得認定犯罪事實；不
    能證明被告犯罪或其行為不罰者，應諭知無罪之判決，刑事
    訴訟法第154條第2項及第301條第1項分別定有明文。又按刑
    事訴訟法第161條第1項規定：檢察官就被告犯罪事實，應負
    舉證責任，並指出證明之方法。因此，檢察官對於起訴之犯
    罪事實，應負提出證據及說服之實質舉證責任。倘其所提出
    之證據，不足為被告有罪之積極證明，或其指出證明之方法
    ，無從說服法院以形成被告有罪之心證，基於無罪推定之原
    則，自應為被告無罪判決之諭知（最高法院92年台上字第12
    8號判決意旨參照）。
三、公訴意旨認為被告涉犯上開毀損罪嫌，無非係以：1.證人即
    告訴人陳茂松於警詢、偵訊中之證述；2.證人即告訴人之子
    陳士賢於警詢、偵訊中之證述；3.案發當時之錄音檔案、譯
    文及鐵皮牆面凹陷損壞之照片4張等證據，為其主要論據。
四、訊據被告堅決否認有何毀損犯行，辯稱並無持木棍敲打牆面
    等語。經查：
(一)證人陳茂松於本院審理時證稱：偵卷第67頁所提出來的鐵皮
    牆壁照片，這是109年10月19日到現在，我都沒有換過，這
    個是19日已經造成這樣，我只有照10月19日，因為12月15日
    的沒有造成破損，沒有破洞，那個破洞是19日造成的等語（
    見本院卷第85至87頁），並有照片4張附卷可參（見偵卷第6
    7頁），且被告於109年10月19日毀損告訴人鐵皮牆面之毀損
    犯行，業經本院判決有罪確定，有本院110年度中簡字第166
    號刑事簡易判決、刑事紀錄科查詢表在卷可稽（見本院卷第
    39至42、75頁），是證人陳茂松上開證述，應為真實，堪以
    採信。從而，告訴人所提出之鐵皮牆面凹陷損壞之照片4張
    ，乃被告109年10月19日該次犯行所為，無法證明其109年12
    月13日所發出之撞擊聲有造成告訴人鐵皮牆面毀損之情形。
(二)告訴人歷次指訴並無述及被告12月該次敲打牆面有造成牆面
    毀損：
　1.109年12月24日警詢時指訴：於109年10月19日2時許，被告
    敲打牆壁，造成牆壁有凹陷毀損，在敲打牆壁過程中，他對
    我家裡罵三字經，並且說叫警察來，如果沒有報案，生命就
    沒了；於109年12月15日22時許也發生一次等語（見偵卷第3
    3頁），而未明確指稱是恐嚇或毀損行為有再發生。
　2.109年12月31日警詢時指訴：於109年12月15日22時，被告在
    隔壁他住家，隔著圍牆對我辱罵三字經，並恐嚇我，並捶打
    我住家的牆壁，叫我快點去報警等語（見偵卷第39頁），而
    指稱遭被告恐嚇，然對於被告捶打牆壁有無造成任何損壞，
    未置一詞。
　3.110年3月23日偵訊時稱：被告毀損鐵皮是10月19日的事等語
    （見偵卷第100頁），明確表示毀損是109年10月19日的行為
    。
　4.110年5月6日偵訊時亦無指訴被告12月該次有造成其住家鐵
    皮牆面凹陷破洞等情。
(三)經本院勘驗該次錄音檔，雖被告講話過程中亦有發出撞擊聲
    （見本院卷第83至84頁），然證人陳茂松於本院審理時證稱
    該聲音聽起來像是木棍敲打鐵皮，且未造成破損或破洞等語
    （見本院卷第93、87頁），尚難因被告有發出撞擊聲即認被
    告有毀損告訴人鐵皮牆面之犯行。
五、綜上所述，此部分依檢察官所提出之證據，尚不足以證明被
    告確有公訴意旨所指之毀損犯行，且檢察官認此部分與前開
    論罪之恐嚇犯行為數罪關係，依前揭說明，自應就此部分為
    被告無罪之諭知。
參、免訴部分
一、公訴意旨略以：被告基於恐嚇之犯意，於109年10月19日2 
    時許，在其住處內，隔牆對當時亦在自己住處之告訴人恫稱
    ：「叫警察來啦，快點啦，不然你性命會休去啦」等危害生
    命安全之內容，致告訴人心生畏懼，因認被告涉犯刑法第30
    5條之恐嚇罪嫌等語。　　
二、刑事訴訟法第302條第1款規定「案件曾經判決確定者，應諭
    知免訴之判決」，係以同一案件，已經法院為實體上之確定
    判決，該被告應否受刑事制裁，即因前次判決而確定，不能
    更為其他有罪或無罪之實體上裁判。此項原則，關於實質上
    一罪或裁判上一罪（如：刑法第55條所定一行為而觸犯數罪
    名之想像競合犯），其一部事實已經判決確定者，對於構成
    一罪之其他部分，亦有其適用；蓋此情形，係因審判不可分
    之關係，在審理事實之法院，對於全部犯罪事實，依刑事訴
    訟法第267條之規定，本應予以審判，故其確定判決之既判
    力，自應及於全部之犯罪事實（最高法院100年度台上字第 
    6561號刑事判決意旨參考）。
三、經查：　　　
(一)被告基於毀損器物之犯意，於109年10月19日2時20分許，在
    臺中市○○區○村路00號旁，手持木棍擊打告訴人設在臺中市○
    ○區○村路00號及47號間用以相互阻隔之鐵皮圍牆，造成該鐵
    皮圍牆產生破洞及凹陷，致喪失遮蔽他人視線及防雨潑入等
    效用，足生損害於告訴人之犯罪事實，業經檢察官聲請簡易
    判決處刑，並經本院於110年2月26日以110年度中簡字第166
    號刑事簡易判決判處罪刑（下稱前案），經被告提起上訴後
    撤回上訴，而於110年11月25日確定等情，有上開判決、刑
    事紀錄科查詢表及臺灣高等法院前案案件異動查證作業表在
    卷可查（見本院卷第39至42、75、173頁）。前案雖未就被
    告所涉恐嚇部分論罪，然依照告訴人提出之109年10月19日
    錄音檔內容，被告係在敲打鐵皮圍牆過程中，一併對告訴人
    恫稱：「叫警察來啦，快點啦，不然你性命會休去啦」等語
    ，有本院勘驗筆錄在卷為憑（見本院卷第82至83頁），且告
    訴人於109年12月24日第一次警詢時即指稱：109年10月19日
    2時許，被告敲打牆壁，造成牆壁有凹陷毀損，「在敲打牆
    壁過程中」，他對我家裡罵三字經，並且說叫警察來，如果
    沒有報案，生命就沒了等語（見偵卷第33頁）。由此可見，
    被告所犯恐嚇危害安全罪部分，與前案判決確定之毀損他人
    物品罪部分，犯罪地點相同，行為、時間具有高度重疊之情
    形，難以切割，可視為一行為觸犯數罪名之想像競合犯，為
    裁判上一罪關係，應屬同一案件。
(二)綜上，被告既於毀損告訴人鐵皮圍牆犯行過程中，對告訴人
    恫稱上開恐嚇言語，被告此部分所為恐嚇犯行與前案判決之
    毀損犯行，核屬同一案件甚明，而被告所為之恐嚇犯行與前
    案之毀損犯行，屬一行為觸犯數罪名之想像競合犯，為裁判
    上一罪之不可分之關係，揆諸前揭說明，被告此部分犯行應
    為前案確定判決之既判力所及。從而，檢察官就同一案件之
    其他部分再行提起公訴，依前開說明，自應諭知免訴之判決
    。
據上論斷，應依刑事訴訟法第299條第1項前段、第301條第1項前
段、第302條第1款，刑法第305條、第41條第1項前段，刑法施行
法第1條之1第1項，判決如主文。
本案經檢察官廖聖民提起公訴，檢察官黃元亨到庭執行職務。　
中　　華　　民　　國　　111 　年　　2 　　月　　10　　日
                  刑事第八庭    法  官  王靖茹
以上正本證明與原本無異。
如不服本判決應於收受送達後20日內向本院提出上訴書狀，並應
敘述具體理由；其未敘述上訴之理由者，應於上訴期間屆滿後20
日內向本院補提理由書（均須按他造當事人之人數附繕本）「切
勿逕送上級法院」。
告訴人或被害人如不服判決，應備理由具狀向檢察官請求上訴，
上訴期間之計算，以檢察官收受判決正本之日起算。
                                書記官  廖于萱
中　　華　　民　　國　　111 　年　　2 　　月　　10　　日
附錄論罪科刑法條：
中華民國刑法第305條
以加害生命、身體、自由、名譽、財產之事恐嚇他人，致生危害
於安全者，處2年以下有期徒刑、拘役或9千元以下罰金。